【裁判字號】    97,消債更,273
【裁判日期】    970804
【裁判案由】    更生事件
【裁判全文】
臺灣臺北地方法院民事裁定           97年度消債更字第273號
聲  請  人
即債務人    乙○○
                        之3
上列當事人聲請消費者債務清理事件，本院裁定如下：
    主  文
更生之聲請駁回。
聲請費用由聲請人負擔。
    理  由
一、按「聲請更生或清算不合程式或不備其他要件者，法院應以
    裁定駁回之，但其情形可以補正者，法院應定期間先命補正
    」，消費者債務清理條例第八條定有明文。又「債務人與金
    融機構協商成立者，不得聲請更生或清算。但因不可歸責於
    己之事由，致履行顯有重大困難者，不在此限」；「本條例
    施行前，債務人依金融主管機關協調成立之中華民國銀行公
    會會員辦理消費金融案件無擔保債務協商機制與金融機構成
    立之協商，準用前項之規定」，復為同條例第一百五十一條
    第五項、第六項所明定。
二、債務人具狀向本院聲請更生，其聲請意旨略以：其於消費者
    債務清理條例施行前，曾依照中華民國銀行公會會員辦理消
    費金融案件無擔保債務協商機制與金融機構成立協商，嗣因
    其平均月收入扣除依協商條件應繳納金額後，尚不足支付生
    活上必要支出，為有不可歸責於己，致履行顯有重大困難之
    事由，為此聲請本院裁定依消費者債務清理條例進行更生程
    序等語。
三、按債務清償方案成立後，固由債務人按其條件履行，惟需於
    其後發生情事變更，在清償期間收入或收益不如預期，致該
    方案履行困難甚或履行不能，因不可歸責於己，始能聲請更
    生或清算；消費者債務清理條例第一百五十一條第五項規定
    旨在避免債務人任意毀諾已成立之協商，濫用更生或清算之
    裁判上債務清理程序。蓋以債務清償方案係經當事人行使程
    序選擇權所為之債務清理契約，債務人應受該成立之協議所
    拘束；債務人既已與金融機構協商成立，如認該協商方案履
    行有其他不適當情形，自仍應再循協商途徑謀求解決。查：
  (一)債務人與各無擔保債權銀行前曾於民國95年5月8日成立債務
    協商，協議由債務人每月以新台幣（下同）50,359元，分80
    期，依各債權銀行債權金額比例償還所欠債務，此有債權人
    臺灣新光商業銀行股份有限公司提出之協議書在卷可稽（見
    本院卷第91至92頁）。
  (二)次查，債務人現職業為國道公路警察局第九警察隊小隊長，
    其96年度薪資所得總額為969,169元，97年度每月薪資則為
    69,845元，經債務人提出96年度各類所得扣繳暨免扣繳憑單
    、薪餉表為證（見本院卷第23、25頁）。以債務人97年間每
    月薪資所得扣除每月依債務協商成立條件所應還款之債務額
    後，尚有19,486元（即69,845元－50,359元）餘額可憑為日
    常生活支出之用。
  (三)雖債務人陳稱其每月須支出膳食費7,000元、交通費5,000
    元、家用支出8,000元、對受扶養義務人羅楊尹支出之扶養
    費3,000元、稅賦等，故每月收入扣除依協商條件應繳納金
    額後，不足支付生活上必要支出等語。惟查：
  1.債務人與各無擔保債權銀行前於95年5月8日成立債務協商後
    ，自95年6月10日起至96年9月止，既已依約履行還款達16期
    ，此節經協議書所載最大債權銀行安泰商業銀行股份有限公
    司向本院陳述綦詳（見本院卷第138至142頁）。則債務人在
    未釋明其財產狀況有如何之巨變前提下，即逕自96年9月11
    日起毀諾未再依協商條件履行之理由為何，並未見債務人詳
    為敘明。
  2.又經本院於97年6月25日通知債務人補正其家用支出具體內
    容後，債務人迄未能補正，則其是否每月確有交通費5,000
    元之支出，顯難認定。且受扶養義務人羅楊尹計有8名扶養
    義務人，此為債務人所自陳者（見本院卷第9頁），而債務
    人對其所述須每月支出3,000元扶養費乙節，並未提出相關
    單據以為佐證，故其是否確實有扶養之事實，亦難採信。
  3.況且，債務人尚有不動產坐落於臺北縣新店市○○段青潭小
    段19地號土地、臺北縣新店市○○段青潭小段1608建號建物
    及臺南縣歸仁鄉○○○段1242之2、1242之24、1621地號土
    地所有權應有部分，有土地及建物謄本在卷足憑（見本院卷
    第16至21頁），其財產總價值達4,121,827元，亦為債務人
    所肯認者（見本院卷第3頁）；雖上開臺北縣新店市○○段
    青潭小段19地號土地、臺北縣新店市○○段青潭小段1608建
    號建物，經債務人持向債權銀行臺北富邦商業銀行股份有限
    公司、臺新國際商業銀行股份有限公司借款，設有第一、二
    順位抵押權，但債務人尚有上開臺南縣歸仁鄉之土地可資運
    用，顯非全無資力。
  4.此外，債務人前於95年間經協商時，其全年度薪資所得收入
    總額為1,031,996元（見本院卷第22頁，95年度綜合所得稅
    各類所得資料清單），與前述96、97年度之薪資所得狀況比
    較，其協商當時之收入情況與本件聲請時未有明顯不同。
  5.而債務人家庭成員另有配偶、成年子女共三人，其子女丙○
    ○、丁○○目前均有薪資所得等收入，其配偶甲○○亦有股
    利、營利所得，此觀諸本院職權調閱之債務人全戶基本資料
    、稅務電子閘門財產所得調件明細表可資佐證（見本院卷第
    38至49頁、第151至154頁）。顯見，債務人目前關於家庭生
    活費用支出之負擔尚輕。
  6.綜此，債務人有無據實控制及說明其必要支出狀況，已屬可
    疑，尚難盡信，聲請人並非全然無資力履行，俱如前述，故
    其既無情事變更，且無重大履行困難之處。亦即，債務人依
    原協商條件履行後，尚非不能維持基本生活，更非無履行清
    償債務之能力。
四、綜上，本件債務人既無不可歸責於己之事由，依原協商條件
    履行亦非顯有重大困難，應屬聲請更生之要件不備，且又無
    從補正，依首揭條文之意旨，自應駁回其更生之聲請，爰裁
    定如主文。
中    華    民    國    97    年    8     月    4     日
                  民事第三庭  法  官  賴錦華
以上正本係照原本作成。
如對本裁定抗告，須於裁定送達後十日之不變期間內，向本院提
出抗告狀。
中    華    民    國    97    年    8     月    4     日
                              書記官  張馨文


司法院資訊處製作；財團法人民間司法改革基金會備份。
